【裁判字號】    96,易,2591
【裁判日期】    970708
【裁判案由】    傷害
【裁判全文】
臺灣板橋地方法院刑事判決              96年度易字第1685號
                                      96年度易字第2591號
公  訴  人  臺灣板橋地方法院檢察署檢察官
被      告  乙○○
                      樓
選任辯護人  謝思賢律師
            方伯勳律師
            李建慶律師
被      告  甲○○
選任辯護人  李怡欣律師
            王元勳律師
上列被告因傷害案件，經檢察官提起公訴（96年度偵續字第173
號、96年度偵字第7422號），及聲請簡易判決處刑（95年度偵字
第27857 號），本院認不宜以簡易判決處刑，均適用通常程序審
判，判決如下：
    主  文
乙○○傷害人之身體，處拘役伍拾日，如易科罰金，以新臺幣壹
仟元折算壹日，減為拘役貳拾伍日，如易科罰金，以新臺幣壹仟
元折算壹日。扣案之安全帽壹頂沒收。
甲○○傷害人之身體，處有期徒刑月，如易科罰金，以新臺幣
壹仟元折算壹日，減為有期徒刑壹月又拾伍日，如易科罰金，以
新臺幣壹仟元折算壹日。扣案之榔頭壹把沒收。
    事  實
一、乙○○於民國95年11月12日下午5 時50分許，騎乘車牌號碼
    2FD-906 號重型機車在臺北縣新店市往中和市的秀朗橋上，
    因認前方由甲○○所騎乘的車牌號碼P96-356 號重型機車（
    搭載丁○○）突然煞車致其因此追撞甲○○之機車，甲○○
    卻未停車查看，乙○○因而心生不滿，騎車上前欲追甲○○
    ，嗣見甲○○在秀朗橋下橋處（中和市端）停車，乙○○遂
    將機車停在甲○○機車的後方，乙○○基於傷害之犯意，下
    車並脫下安全帽走到甲○○的機車前，右手持安全帽揮打正
    坐在機車駕駛座上甲○○的頭部左側，致甲○○左側頭部鈍
    挫傷，甲○○乃起身下車，基於傷害之犯意，拿取放置在機
    車腳踏板處之紙箱內其所有之榔頭一把，持該榔頭揮打乙○○之頭部，乙○○為阻止再遭攻擊乃以手抓住甲○○所戴安
    全帽扣帶的下緣，旋甲○○又將乙○○壓在地上，仍持上開
    榔頭揮打乙○○之小腿，嗣經路人前來將乙○○、甲○○二
    人拉開，乙○○因而受有頭皮開放性傷口、小腿開放性傷口
    之傷害。經警據報前來，扣得上開乙○○所有之安全帽一頂
    ，及甲○○所有之榔頭一把。
二、案經甲○○訴由臺北縣政府警察局中和分局報請臺灣板橋地
    方法院檢察署檢察官偵查起訴，暨乙○○訴由臺北縣政府警
    察局中和分局報請臺灣板橋地方法院檢察署檢察官向本院聲
    請簡易判決處刑，經本院認不宜以簡易判決處刑，適用通常
    程序審判之。
    理  由
一、被告甲○○部分：
  (一)按被告以外之人於審判外之言詞或書面陳述，除法律有規定
    者外，不得作為證據，刑事訴訟法第159 條第1 項定有明文
    。而按被告以外之人於偵查中向檢察官所為之陳述，除顯有
    不可信之情況者外，得為證據，刑事訴訟法第159 條之1 第
    2 項定有明文。經查證人丁○○、丙○○在檢察官偵訊時經
    過具結所為之證言，合於法定要件，且核其陳述時之外在環
    境及情況，並無顯不可信之情況，本院亦認作為證據為適當
    。又按被告以外之人於審判外之陳述，雖不符刑事訴訟法第
    一百五十九條之一至一百五十九條之四之規定，而經當事人
    於審判程序同意作為證據，法院審酌該言詞陳述或書面陳述
    作成時之情況，認為適當者，亦得為證據，刑事訴訟法第15
    9 條之5 第1 項定有明文，就證人乙○○、丁○○、丙○○
    於警詢中之陳述，被告甲○○同意作為證據，且本院斟酌證
    人乙○○、丁○○、丙○○於警詢中之供述證據取得過程並
    無瑕疵，且與本案待證事實間具有相當之關聯性，以之為本
    案證據尚無不當，是揆諸上開說明，證人乙○○、丁○○、
    丙○○於警詢中之陳述具有證據能力。而證人乙○○、丁○○、丙○○在檢察官偵訊時所為之證言，被告甲○○亦同意
    作為證據，自均應認具有證據能力，合先敘明。
  (二)上揭被告甲○○持榔頭傷害告訴人乙○○，致告訴人乙○○
    受有頭皮開放性傷口、小腿開放性傷口傷害之犯罪事實，業
    據被告甲○○自白不諱，且據告訴人乙○○指述在卷，並經
    證人丁○○、丙○○均證稱有見到被告甲○○持榔頭揮打乙○○等語，以及證人即臺北縣政府警察局中和分局秀山派出
    所警員吳昆致於本院審理時到庭證稱其據報到達現場時見被
    告甲○○騎跨在乙○○身上，乙○○躺在地上等情明確，此
    外，並有財團法人慈濟綜合醫院台北分院出具之乙○○診斷
    證明書一件及現場照片四幀在卷可稽，復有被告甲○○所有
    之榔頭一把扣案足資為證，事證明確，被告甲○○之傷害犯
    行洵堪認定。
二、被告乙○○部分：
  (一)按被告以外之人於審判外之言詞或書面陳述，除法律有規定
    者外，不得作為證據，刑事訴訟法第159 條第1 項定有明文
    。而按被告以外之人於偵查中向檢察官所為之陳述，除顯有
    不可信之情況者外，得為證據，刑事訴訟法第159 條之1 第
    2 項定有明文。經查證人甲○○、丁○○、丙○○在檢察官
    偵訊時經過具結所為之證言，合於法定要件，且核其陳述時
    之外在環境及情況，並無顯不可信之情況，本院亦認作為證
    據為適當，況證人甲○○、丁○○均於本院審理時到庭證述
    ，均已由被告乙○○之選任辯護人行使詰問權，另被告乙○○之選任辯護人於本院審理時已當庭表示捨棄傳喚證人丙○○，是證人甲○○、丁○○、丙○○在檢察官偵訊時所為之
    證言，自均應認具有證據能力，合先敘明。
  (二)訊據被告乙○○矢口否認有何傷害犯行，辯稱：當天伊騎乘
    摩托車上秀朗橋，伊看到甲○○騎摩托車載一個女的，他在
    蛇行，伊放慢速度他就突然緊急煞車，後面的摩托車全部都
    撞上來，伊心理想伊的機車才買10天，伊要上前理論要他賠
    伊修車錢，伊就準備要去找他理論的時候，他騎著摩托車就
    跑走，他騎走之後伊就騎到秀朗橋頭的一個紅綠燈下方，伊
    看到他停在紅綠燈下方就下車把伊的安全帽放在伊的摩托車
    上，伊下車去跟他理論，他就二話不說從他的腳踏板拿出鐵
    鎚就揮過來打到伊的頭部，伊當時整個頭、臉全部都是血倒
    在地上，甲○○就繼續衝過來，一手掐伊的脖子，另一手拿
    著鐵鎚敲打伊的腿部及背部，伊的雙手從他掐伊脖子開始，
    伊一直抓著他的安全帽下緣，有路人來就趕緊要我們放開，
    伊的手沒有放開，有路人跟伊說當時的情形他都有看到，他
    要伊趕緊放開手，之後警察就來了云云。經查：
  １、被告乙○○於上揭時地持安全帽揮打正坐在機車駕駛座上
      甲○○的頭部左側，致甲○○左側頭部鈍挫傷之犯罪事實
      ，業據告訴人甲○○指訴甚明，且經證人丁○○於偵查及
      本院審理時證述明確，並有被告乙○○當日所戴的安全帽
      一頂扣案可佐。而觀諸卷附甲○○於案發後即赴財團法人
      慈濟綜合醫院台北分院急診之病歷資料（見臺灣板橋地方
      法院檢察署96年度偵續字第173 號卷第7 、8 頁）以及該
      院出具之甲○○診斷證明書（見臺灣板橋地方法院檢察署
      95年度偵字第27857 號卷第14頁）之記載，告訴人甲○○
      之左側頭部在左耳上方的位置確實受有鈍挫傷，可見告訴
      人甲○○及證人丁○○此部分之指證極具可信性。
  ２、況被告乙○○自承：甲○○從頭到尾都是戴著安全帽（見
      本院96年11月30日準備程序筆錄），證人丙○○於偵查中
      亦稱：當日我是騎車經秀朗橋往中和方向走，騎到快下完
      橋，距離下橋後的第一個紅綠燈約1 、20公尺處，看到一
      個年輕人被壓在地上，而有一個人頭戴安全帽，拿著榔頭
      在攻擊該名年輕人，該名年輕人只有用手去拉住打他那個
      人的安全帽帶子，並沒有回手反擊的動作，當日我是第三
      個上前阻止他們的人，之前已經有二位路人要將他們拉開
      了，一位是拉開那個打人的人，另一個則是負責將榔頭丟
      到人行道上，我則是將那名年輕人帶到旁邊去等語（見臺
      灣板橋地方法院檢察署95年度偵字第27857 號卷第30頁）
      。從而，被告乙○○與告訴人甲○○二人的衝突過程中，
      告訴人甲○○既然均是戴著安全帽，衡情倘非確如告訴人
      甲○○所指是被告乙○○拿著安全帽揮打其頭部左側之重
      擊，當不致於導致告訴人甲○○受到左側頭部在左耳上方
      的位置鈍挫傷之傷勢。據此亦足佐見告訴人甲○○此部分
      之指述應屬可信。
  ３、至於證人丙○○前揭證述雖稱被告乙○○被壓在地上，告
      訴人甲○○拿著榔頭在攻擊被告乙○○等語，且證人即臺
      北縣政府警察局中和分局秀山派出所警員吳昆致於本院審
      理時到庭亦證稱其據報到達現場時見甲○○騎跨在被告乙○○身上，被告乙○○躺在地上等語，但證人丙○○、吳
      昆致均未目睹衝突發生之初的情形，而均是在衝突的過程
      中才到場目睹，故證人丙○○、吳昆致之前揭證述尚不足
      為有利於被告乙○○之認定。又被告乙○○之選任辯護人
      主張：被告乙○○倘如告訴人所指有以安全帽揮打告訴人
      頭部，則被告乙○○的安全帽應有碰撞破損，而聲請勘驗
      扣案被告乙○○之安全帽有無破損痕跡。惟觀諸扣案之該
      頂安全帽上已有多處刮痕，實無從憑以為有利或不利於被
      告乙○○之認定，故應無勘驗之必要。綜上所述，被告乙○○上揭所辯無非卸責之詞，不足採信，事證明確，其傷
      害犯行足堪認定。
三、核被告乙○○、甲○○所為，均係犯刑法第277 條1 項之傷
    害罪。查被告乙○○持安全帽揮打甲○○的頭部左側，致甲○○之左側頭部在左耳上方的位置受有鈍挫傷之傷勢，業如
    前述，公訴意旨指甲○○當時因而受有左前額0.1 ×1 公分
    挫傷之傷害，尚有未洽。又甲○○於案發後即赴財團法人慈
    濟綜合醫院台北分院急診後，翌日（95年11月13日）又至聯
    合醫院和平院區就診診斷有左前額0.1 ×1 公分擦傷、右手
    兩處各0.5 ×0.5 公分擦傷、左手三處各0.5 ×0.5 公分擦
    傷、右膝1 ×1 、1 ×1 、1 ×2 公分擦傷、左膝1 ×2 公
    分擦傷等傷害，公訴意旨指係因被告乙○○持安全帽毆打甲○○左側頭部，甲○○嗣後還手時因身體乏力而跌在地，進
    而受有右手兩處各0.5 ×0.5 公分擦傷、左手三處各0.5 ×
    0.5 公分擦傷、右膝1 ×1 、1 ×1 、1 ×2 公分擦傷、左
    膝1 ×2 公分擦傷之傷害；惟查，被告乙○○一再辯稱其在
    衝突過程中是以手抓著甲○○所戴安全帽扣帶的下緣等語，
    而依證人丙○○於偵查中證稱：看到一個年輕人（按即乙○○）被壓在地上，而有一個人頭戴安全帽（按即甲○○），
    拿著榔頭在攻擊該名年輕人，該名年輕人只有用手去拉住打
    他那個人的安全帽帶子，並沒有回手反擊的動作等情，堪認
    被告乙○○此部分所述應非無稽。且證人即臺北縣政府警察
    局中和分局秀山派出所警員吳昆致於本院審理時到庭亦證稱
    其據報到達現場時見甲○○騎跨在被告乙○○身上，被告乙○○躺在地上等語。依當時甲○○手持榔頭，甚至進而將被
    告乙○○壓倒在地，而被告乙○○則以手拉住甲○○所戴安
    全帽扣帶的下緣之情節，甲○○當時極可能因四肢碰撞而導
    致擦傷，豈能遽指其雙手、雙膝擦傷係因其身體乏力而跌在
    地所致？而甲○○手持榔頭，甚而將被告乙○○壓倒在地，
    被告乙○○則手無寸鐵，則在被告乙○○為阻止遭攻擊而以
    手拉住甲○○所戴安全帽扣帶下緣之際，縱使甲○○於過程
    中因四肢碰撞而有擦傷，尚難認係被告乙○○基於傷害犯意
    而為。故除甲○○左側頭部在左耳上方之鈍挫傷外，公訴意
    旨所指甲○○其餘傷勢部分應難咎責於被告乙○○，併此敘
    明。爰分別審酌被告之素行狀況、犯罪動機、手段、目的、
    所生傷害程度及犯罪後態度等一切情狀，各量處如主文所示
    之刑，並均諭知易科罰金之折算標準。被告二人犯罪後，中
    華民國96年罪犯減刑條例業已制定，經總統於96年7 月4 日
    公布，並自同年7 月16日起生效施行，本件被告二人之上開
    犯罪時間，係在96年4 月24日以前，覆核無該條例所列不予
    減刑之情形，合於減刑條件，爰均依該條例第2 條第1 項第
    3 款規定減其宣告刑二分之一，併均諭知易科罰金之折算標
    準。扣案之安全帽一頂，為供被告乙○○傷害犯罪所用之物
    ，且屬被告乙○○所有，此經其自陳在卷，又扣案之榔頭一
    把，為供被告甲○○傷害犯罪所用之物，且屬被告甲○○所
    有，此經其陳明在卷，爰均併依刑法第38條第1 項第2 款規
    定予以宣告沒收。
據上論斷，應依刑事訴訟法第452 條、第299 條第1 項前段，刑
法第277 條第1 項、第41條第1 項前段、第38條第1 項第2 款，
刑法施行法第1 條之1 第1 項、第2 項前段，中國民國96年罪犯
減刑條例第2 條第1 項第3 款，第7 條，判決如主文。
本案經檢察官陳佳宏到庭執行職務。
中    華    民    國    97    年    7     月    8     日
                    刑事第十二庭  法  官  戴嘉清
以上正本證明與原本無異
如不服本判決應於送達後10日內向本院提出上訴狀
                                  書記官  廖貞音
中    華    民    國    97    年    7     月    16    日
附錄本案論罪科刑法條全文：
刑法第277 條
傷害人之身體或健康者，處三年以下有期徒刑，拘役或一千元以
下罰金。
犯前項之罪，因而致人於死者，處無期徒刑或七年以上有期徒刑
，致重傷者，處三年以上十年以下有期徒刑。


司法院資訊處製作；財團法人民間司法改革基金會備份。
